【裁判字號】    97,交聲,449
【裁判日期】    971230
【裁判案由】    違反道路交通管理處罰條例聲明異議
【裁判全文】
臺灣新竹地方法院交通事件裁定         97年度交聲字第449號
移送  機關  交通部公路總局新竹區監理所新竹市監理站
異  議  人
即受處分人  甲○○
代  理  人  乙○○
上列異議人即受處分人因違反道路交通管理處罰條例案件，對於
交通部公路總局新竹區監理所新竹市監理站97年8 月27日所為之
竹監新四字第裁51-HD0000000號裁決書聲明異議，本院裁定如下
：
    主  文
異議駁回。
    理  由
一、按汽車引擎、底盤、電系、車門損壞，行駛時顯有危險而不
    即行停駛修復者，處汽車所有人新臺幣（下同）1,800 元以
    上3,600 元以下罰鍰，並扣留其牌照，責令修復檢驗合格後
    發還之。檢驗不合格，經確認不堪使用者，責令報廢，道路
    交通管理處罰條例第20條定有明文。
二、原處分意旨略以：本件異議人即受處分人甲○○所有車牌號
    碼JY-9760 號自用小客車於民國97年8 月6 日晚間8 時25分
    分許，行經臺中縣大甲鎮○○路、成功路口前，因有左前頭
    燈不亮之情形，經臺中縣警察局大甲分局警員填製中縣警交
    字第HD0000000 號舉發違反道路交通管理事件通知單，舉發
    異議人有違反道路交通管理處罰條例第18條「左前大燈損壞
    不亮（責令改善）」之規定，嗣因異議人於應到案日期前向
    原處分機關申訴，原處分機關函請原舉發單位調查結果，仍
    認異議人有前開違規行為，惟原舉發單位認此違規事實非依
    第18條：「汽車車身、引擎、底盤、電系等重要設備變更或
    調換，或因交通事故遭受重大損壞修復後，不申請公路主管
    機關施行臨時檢驗而行駛者... 」處罰，遂於移送原處分機
    關之違規通知單移送聯更正舉發條款為同條例第20條，原處
    分機關乃於97年8 月27日以竹監新字第裁51-HD0000000號裁
    決書，依同條例第20條之規定，裁處異議人罰鍰1,800 元。
三、聲明異議意旨略以：上開車輛當日係由異議人之夫乙○○所
    駕駛，於上開時、地確因左前大燈燈泡不亮遭警查獲，但頭
    燈應屬燈具，而非電系，不應適用道路交通管理處罰條例第
    20條之規定裁罰；且該燈泡係突然燒壞，經警舉發才知悉，
    而燈泡有其壽命，無法檢查得知燈泡何時要換新，且左大燈
    遠燈及小燈都會亮，右大燈也正常作用，不會有顯有危險之
    情形，爰依法聲明異議等語。
四、經查：
（一）異議人所有上開自小客車於前開時、地，因左前大燈不亮
      ，為原舉發單位員警當場舉發、並掣填舉發通知單，復由
      原處分機關裁處1,800 元罰鍰等事實，為異議人所不否認
      ，並有臺中縣警察局大甲分局警員填製中縣警交字第HD
      0000000 號舉發違反道路交通管理事件通知單、交通部公
      路總局新竹區監理所新竹市監理站97年8 月27日竹監新四
      字第裁51-HD0000000號裁決書及交通部公路總局新竹區監
      理所新竹市監理站97年8 月22日竹監新字第0970006541
      號函各1 紙在卷足稽（見本院卷第8 頁、第10至11頁），
      異議人所有上開自小客車於上揭時、地，其車左前大燈損
      壞未修復之違規事實，應堪認定。
（二）異議人雖以前詞為辯，惟查：
    1.按行車前應注意方向盤、煞車、輪胎、燈光、雨刮、喇叭
      、照後鏡及依規定應裝設之行車紀錄器、載重計與轉彎、
      倒車警報裝置等須詳細檢查確實有效，道路交通安全規則
      第89條第1 項第1 款定有明文，又同規則第29條第1 項前
      段：「汽車引擎、底盤、電系、車門損壞應即停駛修護」
      之規定意旨，即認汽車駕駛人於行車前本應注意檢查其汽
      車燈光是否正常，如有損壞，應於修復後方能行駛；且上
      開道路交通安全規則相關規定既要求駕駛人行車前先檢查
      燈光狀況，則駕駛人如有「汽車燈光損壞，於未修復前行
      駛於道路」之情形，即應認為符合道路交通管理處罰條例
      第20條之要件，而應受罰。
    2.再者，「汽車行駛時，遇有左列情形，應依規定使用燈光
      ：一、夜間應開亮頭燈。」為道路交通安全規則第109 條
      第1 款本文所明定，異議人遭警取締舉發之時間為晚間8
      時25分許，係屬夜間行駛無疑，本應開亮頭燈，況異議人
      所駕駛之自小客車損壞者為左前頭燈，具有照明前方路況
      功能，倘若故障無法發揮效用，勢必將影響行車安全之維
      持；車輛之檢查及行車安全之維護，攸關乘客之生命、身
      體安全，尤其車輛燈光之正常有效使用，對於夜間行車安
      全有絕對直接之關係，若損壞而不予修復即冒然行駛於道
      路上，顯有影響於行車安全。且一般車輛於夜間行車遇有
      一邊頭燈不亮，往往易被誤認是機車，亦會使他車於會車
      時誤判車距及間隔，易生碰撞危險。況於夜間駕駛前開車
      輛，衡情應可於車輛行進時看見其所駕車輛車頭燈光實際
      投射路面之情形，而得知其車輛左前大燈已發生故障未能
      照明之情況，故異議人自無推稱不知車頭燈確已損壞不亮
      之理。
    3.至異議人辯稱系爭自小客車尚有右前大燈及遠燈可供照明
      ，行駛時自無明顯危險云云，惟汽車之燈光、照後鏡等設
      備，均屬汽車申請牌照檢驗之項目，原即為立法者所規範
      之對象，此觀道路交通安全規則第39條之規定甚明，而燈
      光之功能在於輔助駕駛人得以觀察知悉車輛前方及左右側
      之來車動態、距離等行車狀態，俾供駕駛人作為車輛行進
      、轉彎、變換車道之參考，其中又以車頭燈對於行車安全
      及交通秩序之影響最為重大，一方損壞無作用對路況影響
      及可能導致交通事故發生應可預見，是難認定對交通安全
      並無影響，異議人之所辯並不可採，應予駁回。
    4.查道路交通管理處罰條例於94年12月28日修正，並於95年
      7 月1 日施行，按修正前道路交通管理處罰條例第16條第
      1 項第2 款規定：「汽車有左列情形之一者，處汽車所有
      人900 元以上1,800 元以下罰鍰：二、燈光、雨刮、喇叭
      、照後鏡、排氣管、消音器設備不全或損壞不予修復者，
      或其他設備擅自增、減、變更原有規格致影響行車安全者
      」，修正後第2 款規定為：「除頭燈外之燈光... 」，依
      該條文之修法理由乃認為「有關汽車車身、引擎、底盤、
      電系、燃料系統等重要設備末依規定變更而行駛者，已修
      正第18條增列處罰規定；另發現部分民眾擅改頭燈之亮度
      、照射角度等違規行為，因其影響行車安全甚鉅，爰於第
      1 項第2 款排除適用處罰，而需將其納入電系系統之重要
      設備，其未依規定變更而行駛者，援引第18條處罰」，顯
      見道路交通管理處罰條例認定汽車所應配備之頭燈具有確
      保交通安全目的之性質，對行車安全影響重大，而納入該
      處罰條例所稱之「電系系統之汽車重要設備」，復就「電
      系系統」等重要設備有重大損壞修復後，不申請主管機關
      臨時檢驗而行駛者，及有損壞行駛時顯有危險而不即行停
      駛修復者等情形，於同條例第18、20條分別定有處罰規定
      ，此部分亦有交通部97年10月3 日交路字第09 70048815
      號函暨所附立法院第6 屆第2 會期第3 次會議議案關係文
      書在卷可參（見本院卷第15至19頁），而本件違規時間係
      於97年8 月6 日晚間8 時25分許，因上開自小客車之左前
      大燈損壞違規而遭舉發，是原處分機關援引道路交通管理
      處罰條例第20條據以裁罰，於法並無不合。
    5.綜上所述，異議人所有之上開自小客車於前揭時、地確有
     「電系損壞行駛時顯有危險而不即行停駛修復」之違規行
     為，是原處分機關就上開違規事實援引前揭規定，裁處異
     議人罰鍰1,800 元，於法並無不當，本件異議為無理由，
     應予駁回。
五、應依道路交通管理處罰條例第87條第2 項、道路交通案件處
    理辦法第19條，裁定如主文。
中    華    民    國    97    年    12    月    30    日
                  交通法庭    法  官  林佑珊
以上正本證明與原本無異。
如不服本裁定，應於送達後五日內，向本院提出抗告狀。
中    華    民    國    97    年    12    月    30    日
                              書記官  蕭惠婷


司法院資訊處製作；財團法人民間司法改革基金會備份。
